【裁判字號】    95,訴,206
【裁判日期】    951003
【裁判案由】    違反毒品危害防制條例
【裁判全文】
臺灣嘉義地方法院刑事判決               95年度訴字第206號
公  訴  人  臺灣嘉義地方法院檢察署檢察官
被      告  乙○○
                    （現另案於臺灣嘉義監獄鹿草分監執行）
選任辯護人  汪玉蓮律師
上列被告因違反毒品危害防制條例案件，經檢察官提起公訴（95
年度偵字第1562號、第2027號），本院判決如下：
    主  文
乙○○連續轉讓第一級毒品，累犯，處有期徒刑陸年陸月。扣案
行動電話壹支（SIM卡門號0000000000號）沒收。
    事  實
一、
(一)、乙○○前於民國91年間，因違反毒品危害防制條例案件，經
    本院於91年5月24日以91年訴字第228號判決分別判處有期徒
    刑4月及7月，並合併定其應執行刑為有期徒刑10月確定，甫
    於93年2月21日縮短刑期執行完畢出監。
(二)、乙○○明知海洛因係毒品危害防制條例所列管之第1級毒品
    ，非經許可，不得非法持有及轉讓，竟基於轉讓第1級毒品
    海洛因之概括犯意，以0000000000號行動電話門號為聯絡工
    具，自95年1月間某日起至同年2月18日經警查獲之時止，先
    向陳世宗、賴文龍以及黃育貞等人（均另案偵查中）購入第
    1級毒品海洛因後，復在其嘉義縣民雄鄉秀林村溪底寮17 之
    5號住處內，連續轉讓海洛因予丁○○2次、己○○2次、戊○○3次、丙○○3次。嗣經警循線對乙○○持用上開行動電
    話進行通訊監察，持本院核發搜索票搜索乙○○上開住處，
    而查獲上情，並扣得上開門號行動電話1支。
二、案經嘉義縣警察局移送臺灣嘉義地方法院檢察署檢察官偵查
    起訴。
    理  由
一、證據能力部分：
(一)、被告乙○○及辯護人對於被告以外之人於警詢及檢察官偵查
    時之陳述，於本院審理時表示同意作為證據使用，且本院認
    為前開筆錄作成時之外部情況，合法且無不當，亦無證明力
    明顯過低之情，故被告以外之人在警詢及偵查時之陳述，自
    得作為證據使用，先予敘明。
(二)、卷附通訊監察譯文表，係警方依臺灣嘉義地方法院檢察署檢
    察官依法核發通訊監察書執行通訊監察轉譯所得之證據，並
    無違法取證之瑕疵，自無證據排除法則之適用。且被告、辯
    護人於本院審理時亦不爭執卷附通訊監察譯文之證據能力，
    本院自得採為論罪依據。
二、認定犯罪事實所憑之證據及其認定之理由：
(一)、訊據被告乙○○對於伊有於前揭時、地分別轉讓第1級毒品
    海洛因予丁○○2次、己○○2次、戊○○3次、丙○○3次之
    犯行，業於本院95年9月19日審理時坦承不諱。
(二)、證人戊○○於臺灣嘉義地方法院檢察署95年偵字第4091 號
    案件95年6月26日偵訊中亦證稱：「（毒品來源？）向綽號
    阿文、阿助及其女友購買。（是否知道他們的真實姓名？）
    阿文本名為莊文德。（交易方式？）阿文都是先把海洛因溶
    劑裝在針筒裡，我去他家直接就可以施打。（價格？）阿文
    沒有跟我算錢。」等語（見本院卷附上開偵查筆錄第1、2頁
    ）；於本院95年8月9日審理時證稱：「（從何處得到海洛因
    ？）朋友，就是莊文德。（多久與被告聯絡1次？）平常都
    有聯絡，我每3、4天去他家1次，如果他家有毒品或是我身
    上有毒品，就會在那邊施用。（是否被告都沒跟你算錢？）
    是。」等語（見本院卷上開筆錄第4、7-8頁）。
(三)、證人丙○○於本院95年9月19日審理時證稱：「（去被告家
    時被告如何招待你？）請我喝酒，也有招待我毒品。（如何
    招待？）被告會準備海洛因、美娜水，針筒我是自己帶去，
    有時後我會在他家打，有時候會帶走。（錢如何算給被告？
    ）不用錢。」等語（見本院卷上開筆錄第12頁）。
(四)、證人己○○於本院95年9月19日審理時證稱：「（去被告家
    時被告如何招待你？）坐在那邊聊天、喝酒、看電視，還有
    施用毒品。（誰提供毒品？）被告。（有幾次？）2次。（
    針筒是否自己帶去？）是。（被告有無跟你算錢？）無。」
    等語（見本院卷上開筆錄第21-22頁）。
(五)、另依被告持用之0000000000號行動電話，與案外人黃育貞持
    用之0000000000號行動電話通訊監察譯文表之記載，95年1
    月22日11時28分44秒：「乙○○（以下簡稱『莊』：喂。黃
    育貞（以下簡稱『黃』）：你講怎樣。莊：嫂子。黃：嗯！
    莊：現在有了。黃：等下，我現在要去市內，等一下你去市
    內就好。莊：你有辦法幫我處理上次那個嗎？黃：上次那個
    ？莊：是的。黃：6張那個。…莊：6，有沒有算軟一點。黃
    ：我們向人拿就很高了，向人家拿人家也不會算便宜一點，
    等一下犁看看，我看東西怎樣再講，最高6，如果便宜，便
    宜你5百」。95年1月25日21分44秒：「黃：你要多少？莊：
    一樣。黃：一樣，好。莊：5啦。」等語（見嘉縣刑警偵二
    字第0950081849號卷第18、20頁），應係被告向案外人黃育
    貞購買毒品之情形。
(六)、依被告持用之上開行動電話，與證人丁○○持用之000000
    0000號行動電話通訊監察譯文表之記載，95年2月1日9時51
    分48秒：「丁○○（以下簡稱『謝』）：阿文。莊：嗯。謝
    ：我阿華啦，你那裡有沒有。莊：我要去拿，你有車子嗎？
    謝：什麼車？莊：都可以，我要去前頭向人家拿。謝：要去
    哪裡拿？莊：民中。…」等語（見上開警卷第23頁），95年
    2 月5日11時21分43秒：「…謝：你那有嗎？莊：你現在要
    喔。…莊：你半小時後過來。」等語（見偵字第1562號卷第
    35頁），應係證人丁○○需要毒品時，以行動電話與被告聯
    絡，請被告為其取得毒品之情形。且證人丁○○確有施用海
    洛因等情，有高雄市立凱旋醫院濫用藥物尿液檢驗報告及代
    號與真實姓名對照表附卷可參（見上開偵卷第52-53頁）。
(七)、此外，並有被告持用之0000000000號行動電話扣案可資佐證
    。
(八)、綜上所述，本件事證明確，被告轉讓第1級毒品之犯行洵堪
    認定。
三、新舊法比較：
(一)、按行為後法律有變更者，適用行為時之法律，但行為後之法
    律有利於行為人者，適用最有利於行為人之法律，刑法第2
    條第1項定有明文。
(二)、本件被告前受有期徒刑執行完畢，5年內「故意」再犯本件
    有期徒刑以上之轉讓第1級毒品罪，則依95年7月1日修正施
    行前後刑法第47條新舊法規定，均符合累犯之要件，刑罰權
    規範狀態並無利或不利之變更，不生新舊法比較問題，自應
    適用現行刑法第47條第1項規定，論以累犯。
(三)、再被告行為後，若干法律已有變更，本件所涉修正前後法律
    比較及適用之情形，詳如附表所示；綜合上述及附表之比較
    ，修正後之規定並非較有利於被告，依修正後刑法第2條第1
    項前段規定，應適用舊法。
四、論罪科刑之法條及科刑時就刑法第57條規定事項所審酌之情
    形；
(一)、核被告乙○○所為，係犯毒品危害防制條例第8條第1項之轉
    讓第1級毒品罪。
(二)、公訴人原起訴意旨雖依證人丁○○、戊○○、己○○及丙○○於警詢時之證詞，及丙○○於偵查時之證詞，認被告所為
    係犯同條例第4條第1項之販賣第1級毒品罪嫌云云，然此為
    被告所堅詞否認。且公訴人已於本院95年9月19日審理時變
    更起訴事實及起訴法條為毒品危害防制條例第8條第1項之轉
    讓第1級毒品海洛因罪，本院自無庸再變更起訴法條。經查
    ：
１、證人丁○○雖於警詢時證稱：向被告購買第二級毒品安非他
    命2次，第1次500元，第2次1000元云云（見嘉縣刑警偵二字
    第0950081849號卷第6頁），然其尿液經採驗結果，卻呈嗎
    啡陽性反應，而非安非他命陽性反應，其警詢時之證詞是否
    可信，已令人存疑。況依證人丁○○與被告之上開通訊監察
    譯文所載內容，亦難以看出被告有基於營利之意圖，販賣毒
    品予證人丁○○之情形。
２、又證人己○○於警詢時證稱：被告提供其注射1針海洛因價
    格為500元，但被告都是記帳，還沒有付錢云云；證人戊○○則證稱：被告說代價1次是500元，但我都沒有錢給他云云
    （見嘉縣刑警偵二字第0950082259號卷第8、11頁）；不僅
    與其等在本院審理時作證之內容不符，已難採信，且依其警
    詢時之證詞，乃未曾交付代價予被告，亦難認被告有販賣毒
    品之情節。
３、證人丙○○於偵查及警訊時雖證稱：第1次到被告家中用海
    洛因未付錢，第2次付1000元，第3次其要求被告給予500 元
    的量，用完之後並未付錢云云（見上開偵卷第48頁、嘉縣刑
    警偵二字第0950084390號卷第6頁）。然證人丙○○於本院
    審理時則證稱：當時因為警察說被告已經承認販賣海洛因，
    才會這樣回答，被告原本說要錢，但沒有真正收錢等語。且
    扣案被告帳冊上記載：「忠炮」（即證人丙○○之綽號）欠
    1000元等情；亦與證人丙○○證述之上開交易金額不符，其
    警詢證詞有矛盾之處，顯難採為不利於被告之認定。
４、依證人戊○○、己○○、丙○○於本院審理時所證，僅足認
    被告轉讓毒品犯行，並無證據可佐證被告轉讓毒品主觀上有
    何營利之意思，尚無從說服本院形成被告確實販賣毒品之心
    證。
(三)、轉讓第1級毒品達淨重5公克者，加重其刑至2分之1，毒品危
    害防制條例第8條第6項固定有明文。然本案尚無證據證明被
    告轉讓第1級毒品海洛因予證人戊○○、己○○、丙○○、
    丁○○之數量超過5公克，自無從依上開規定加重其刑，附
    此敘明。
(四)、又被告轉讓第1級毒品前持有毒品之低度行為，分別為轉讓
    第1級毒品之高度行為所吸收，均不另論罪；被告先後多次
    轉讓第1級毒品海洛因之犯行，時間緊密，犯罪構成要件相
    同，顯係基於概括犯意為之，為連續犯，應依修正前刑法第
    56 條規定，以1罪論，並加重其刑。
(五)、被告前於91年間，因違反毒品危害防制條例案件，經本院於
    91年5月24日以91年訴字第228號判決分別判處有期徒刑4月
    及7月，並合併定其應執行刑為有期徒刑10月確定，甫於93
    年2月21日縮短刑期執行完畢出監，有臺灣高等法院被告全
    國前案紀錄表1紙在卷足憑，其於5年內再故意犯本件有期徒
    刑以上之罪，為累犯，應依刑法第47條第1項之規定，遞加
    重其刑。
(六)、再按，犯第8條第1項之罪，供出毒品來源，因而破獲者，得
    減輕其刑，毒品危害防制條例第17條固定有明文。被告雖於
    警詢時供稱毒品係向陳世宗、賴文龍以及黃育貞等人購買，
    惟查，警方於被告供出上開毒品來源前，即已因監聽被告電
    話而鎖定陳世宗、賴文龍以及黃育貞等人，業據證人甲○○
    即承辦員警於本院95年9月19日審理時證述明確。是難認陳
    世宗、賴文龍以及黃育貞為警係因被告之供述而查獲，被告
    此部分行為，與上開規定有間，尚不得依法減輕其刑，併予
    敘明。
(七)、爰審酌被告有多起毒品前科，素行不佳；及被告本身既有毒
    癮，明知海洛因具成癮性，服用後會產生依賴性、耐藥性，
    戒解不易，嚴重妨害身心健康，竟仍無償轉讓他人施用，助
    長毒品蔓延於社會，對社會造成之危害至深且鉅，惡性非輕
    ；兼衡被告係國中畢業之智識程度，其轉讓之動機、目的、
    次數等情狀等一切情狀，量處如主文所示之刑，以示懲儆。
(八)、扣案之行動電話1支（SIM卡門號為0000000000號），為被告
    所有，供轉讓毒品所用之物，爰依毒品危害防制條例第19條
    第1項規定宣告沒收。至扣案帳冊1本，與被告轉讓毒品之行
    為無涉，爰不宣告沒收，附此敘明。
據上論斷，應依刑事訴訟法第299條第1項前段，毒品危害防制條
例第8條第1項、第19條第1項，刑法第11條、第56條（修正前）
、第47條第1項，判決如主文。
本案經檢察官陳慧玲到庭執行職務
中    華    民    國    95    年    10    月    3     日
                  刑事第五庭    審判長  法  官  林信旭
                                        法  官  張道周
                                        法  官  洪嘉蘭
以上正本證明與原本無異。
如不服本判決，應於判決送達後10日內，向本院提出上訴狀。
中    華    民    國    95    年    10    月    3     日
                                        書記官  吳明蓉
附錄法條：
毒品危害防制條例第8條第1項
轉讓第一級毒品者，處 1 年以上 7 年以下有期徒刑，得併科新
臺幣 1 百萬元以下罰金。
附表：刑法修正施行後新舊法之比較適用
┌──┬──┬───────────┬──┬────────────┐
│編號│條號│新法                  │比較│理由                    │
│    │    ├───────────┤    │                        │
│    │    │舊法                  │結果│                        │
├──┼──┼───────────┼──┼────────────┤
│1   │33  │新條文                │    │舊法第三十三條第五款規定│
│    │    │主刑之種類如下：      │    │，罰金：一元以上，修正後│
│    │    │一、死刑              │    │則提高為，罰金：新臺幣一│
│    │    │二、無期徒刑          │    │千元以上，以百元計算之。│
│    │    │三、有期徒刑：二月以上│    │罰金之定義既已修正，法定│
│    │    │    ，十五年以下。但遇│    │刑為罰金者，其法定最低度│
│    │    │    有加減時，得減至二│    │罰金亦提高為新臺幣一千元│
│    │    │    月未滿，或加至二十│    │，致刑度有加重之情形，不│
│    │    │    年。              │    │論宣告罰金與否，應依新法│
│    │    │四、拘役：一日以上，六│    │第二條第一項前段之規定，│
│    │    │    十日未滿。但遇有加│    │適用行為時法。（最高法院│
│    │    │    重時，得加至一百二│    │決議第三點(一)參照）。    │
│    │    │    十日。            │    │                        │
│    │    │五、罰金：新臺幣一千元│    │                        │
│    │    │    以上，以百元計算之│    │                        │
│    │    │    。                │    │                        │
│    │    │                      │    │                        │
│    │    │                      │    │                        │
│    │    ├───────────┼──┤                        │
│    │    │舊條文                │ˇ  │                        │
│    │    │主刑之種類如下：      │    │                        │
│    │    │一、死刑              │    │                        │
│    │    │二、無期徒刑          │    │                        │
│    │    │三、有期徒刑：二月以上│    │                        │
│    │    │    ，十五年以下。但遇│    │                        │
│    │    │    有加減時，得減至二│    │                        │
│    │    │    月未滿，或加至二十│    │                        │
│    │    │    年。              │    │                        │
│    │    │四、拘役：一日以上，二│    │                        │
│    │    │    個月未滿。但遇有加│    │                        │
│    │    │    重時，得加至四個月│    │                        │
│    │    │    。                │    │                        │
│    │    │五 罰金：一元以上。   │    │                        │
│    │    │                      │    │                        │
├──┼──┼───────────┼──┼────────────┤
│2   │56  │新條文                │    │刑法修正之後，原屬連續  │
│    │    │刪除                  │    │犯之數個犯罪行為，依新  │
│    │    │                      │    │法應數罪併罰，比較修正  │
│    │    │                      │    │前之規定，可依裁判上一  │
│    │    │                      │    │罪論處，顯然罪刑之處罰  │
│    │    ├───────────┼──┤內容發生變動，解釋上對  │
│    │    │舊條文                │ˇ  │於刑法第二條第一項之解  │
│    │    │連續數行為而犯同一之罪│    │釋，應包括各種影響罪刑  │
│    │    │名者，以一罪論。但得加│    │加重之規定，按刑法第二  │
│    │    │重其刑至二分之一。    │    │條之法律，係指刑罰所依  │
│    │    │                      │    │存的整體法律狀態，故法  │
│    │    │                      │    │律有變更應指足以影響行  │
│    │    │                      │    │為的可罰性與法律效果的  │
│    │    │                      │    │法令，因修正而有所變更  │
│    │    │                      │    │而言，此部份修正自屬法  │
│    │    │                      │    │律變更，應為新舊法之比  │
│    │    │                      │    │較，經新舊法比較之結果  │
│    │    │                      │    │，以舊法較有利於行為人  │
│    │    │                      │    │，應依舊刑法第五十六條  │
│    │    │                      │    │規定論以一罪，並加重其  │
│    │    │                      │    │刑（最高法院決議第五點  │
│    │    │                      │    │(四)，高院座談會決議第十  │
│    │    │                      │    │四則）                  │
│    │    │                      │    │                        │
├──┼──┼───────────┼──┼────────────┤
│3   │67  │新條文                │減輕│【加重時】              │
│    │    │有期徒刑或罰金加減者  │新法│新法修正，罰金最低度同時│
│    │    │，其最高度及最低度同  │有利│加重之，使法官量刑範圍受│
│    │    │加減之。              │    │到限縮，行為人將受到較舊│
│    │    ├───────────┼──┤法罰金最低度較高之刑罰，│
│    │    │舊條文                │    │行為人受處罰之實質內涵顯│
│    │    │有期徒刑加減者，其最  │    │有變更，應屬第二條第一項│
│    │    │高度及最低度同加減之  │    │之法律變更，自應比較新舊│
│    │    │。                    │    │法，適用最有利行為人之舊│
│    │    │                      │    │法（最高法院決議第三點）│
│    │    │                      │    │。                      │
└──┴──┴───────────┴──┴────────────┘


司法院資訊處製作；財團法人民間司法改革基金會備份。
